【裁判字號】    89,易,417
【裁判日期】    890731
【裁判案由】    傷害
【裁判全文】
臺灣臺北地方法院刑事判決                      八十九年度易字第四一七號
    公  訴  人  臺灣臺北地方法院檢察署檢察官
    被      告  戊○○
                庚○○
    共      同
    選任辯護人  陳雲進律師
右列被告因傷害案件，經檢察官提起公訴(八十八年度偵字第一七六六八號)，本院判
決如左：
    主      文
庚○○傷害人之身體，處拘役伍拾日，如易科罰金以佰元折算壹日。
戊○○無罪。
    事      實
一、戊○○、庚○○與丁○○○○、丙○○夫婦係毗鄰而居之鄰人，丁○○○○於民
    國八十八年二月一日上午，委託案外人己○○於坐落台北市○○區○○段一小段
    二四之二地號土地上，即台北市○○路○段二三四號後門外之密閉空地內（僅能
    由二三四號大門進入，已得該住戶甲○○之同意而進入）施作圍牆水泥粉光工程
    ，詎料戊○○、庚○○二人誤認丙○○未經同意，擅自開啟渠等住所後門，而在
    該後門處阻止工人施工，經己○○向丁○○○○反應後，丁○○○○立即前往了
    解。詎庚○○竟起意傷害丁○○○○之身體而拉扯丁○○○○頭髮，並將丁○○○○推壓至後門內所門旁之牆邊，致丁○○○○受有左肩頭挫傷、扭傷、臂神
    經叢受傷、雙前臂擦傷、挫傷。
二、案經丁○○○○訴請臺灣臺北地方法院檢察署檢察官偵查起訴。
    理      由
一、訊據被告庚○○雖坦承於右揭時地因工人施工問題而與丁○○○○有糾紛，惟否
    認有毆打丁○○○○情事，辯稱：按本案當時實際全況，前半段是被告戊○○正
    欲出門，從樓上下樓時，發現後門被啟開，覺得奇怪，乃往後門外面探頭一看，
    發現兩名工人在後門外面施工，正詢問工人，為何將排油煙機出風口直接吹向被
    告室內排煙時，工人回答說：是隔壁叫他們來做，於此同時，告訴人夫妻隔著牆
    破口大，被告戊○○不明就理，正欲前往隔壁了解，從後門往室內走到店面時
    ，告訴人夫妻已夥同數名工人衝進來（此為前半段過程），告訴人丁○○○○及
    其夫丙○○、丙○○之弟及工人數人（其中一工人乃「工頭」是工人己○○之父
    ）皆手持工具，直衝入店面內，當時被告戊○○是在店面和其一夥人碰面，並將
    被告戊○○圍住。於此同時告訴人丁○○○○衝入屋內後門，對著正在後門外面
    施工工人喊說：「你們儘管做，不要理他，有事我負責」，見被告庚○○下樓查
    看，便仗著人多勢眾，一把抓住被告庚○○頭髮，撞擊牆壁還拳打腳踢，此時被
    告戊○○被其一夥人圍住，無法前往拉開，便趕緊呼叫證人甲○○將在毆打被告
    庚○○的丁○○○○拉開，拉開之後，證人甲○○再對告訴人丙○○一夥人說：
    這是生意場所，不要這樣，並叫其離去（此為後半段過程）。此項後半段程，才
    是本案的全部狀況，故甲○○所目擊情形，正是本案全況。前半段部份，告訴人
    及其丙○○一夥人尚未進入被告戊○○屋內，故在此之前，本案尚未發生，而此
    時兩名工人尚在被告戊○○的後門外面施工，並未目擊屋內所發生之事。事實乃
    被告戊○○眼見其妻庚○○被告訴人丁○○○○打得痛苦難當，且有嘔吐現，於
    是立即扶持入室內查看，然又有人（丙○○一夥）猛敲鐵門，大聲喊叫怒，並
    猛按對講機；被告戊○○身心俱受威脅，備感恐懼，於是立即撥一一０報警求援
    （打了三次電話報案、跟催）；俟警員到達現場，已無安全之虞後，方至警察局
    製作筆錄云云。
二、惟查右揭事實業據被告之房客即證人甲○○到庭結證稱：那天我在店裏上班，後
    面施工情形我不知道，等到她們二人（庚○○、張簡美惠）在打架時，戊○○用
    喊的叫我把她們拉開，那時我隔著一道門看不到她們，我走出那扇門後就看到她
    們互抓頭髮，我就把她們拉開，沒有其他人加入毆打或拉扯，我分開她們很順利
    ，她們拉扯時工人還在後面施工，她們打架時間很短，她們一分開後，大家就到
    大廳去了，施工的地方有一扇窗，但玻璃是毛玻璃，必須門打開才看得到裏面等
    語；又本院履勘現場時，被告及告訴人對於發生扭打之地點係在倉庫門外通往大
    廳門旁之牆邊，並無異議，亦即在倉庫門外之走道上，該走道寬不到一公尺，且
    走道與工人施工處有轉角，加走道光線不足，工人於施工處，無論於牆內或牆外
    ，均無法看到走道，縱然特意探頭往走道內看，因走道狹小，當時有被告夫妻及
    告訴人擠在該處，且依告訴人所指訴，被告夫妻係站在後門，一見到告訴人走進
    走道，即共同欺身扭打告訴人，並將之推擠至倉庫門旁邊，有勘驗筆錄在卷可證
    ，則工人所見亦僅是被告夫妻二人之部分背影，何能看清楚雙方衝突之情形，唯
    一可看清楚當時現場之人僅甲○○一人，依甲○○所證，被告庚○○確有與告訴
    人互扯頭髮扭打之事實，證人甲○○為向被告二人租用該一樓之房客，且為被告
    等請求傳訊之證人，其所證不利被告庚○○之證詞，自堪採信，此外，又有告訴
    人提出當日因傷就診之診斷證明書在卷可證，依該診斷證明書所載，告訴人左肩
    頭挫傷、扭傷、疑臂神經叢受傷、雙前臂擦傷與挫傷，核與告訴人之指訴及證人
    甲○○證述之情節相符，被告庚○○顯有扭打告訴人成傷之事實，其犯行甚為明
    確，洵堪認定，其所辯未傷害告訴人云云，無非卸責之詞，不足採信。
三、核被告庚○○所為，係犯刑法第二百七十七條第一項之傷害罪。爰審酌被告庚○○犯罪之動機、目的、所受之刺激、手段、品行、智識程度、所生之危害及犯罪
    後之態度等一切情狀，量處如主文所示之刑，並諭知易科罰金之折算標準，以資
    懲儆。
四、公訴人另以被告戊○○係與其妻庚○○共同傷害告訴人，亦犯有刑法傷害罪，係
    另以證人己○○、乙○○之證言為其論據。惟查依本院履勘現場所見，證人己○○、乙○○依起訴書所述，係在施作圍牆水泥粉光工程，其等面牆施工，對於雙
    方突發之衝突狀況，依其所處之位置本無法看到走道另一端，如特意探頭去看，
    因光不足，地方狹小，亦難以看到全部情形，再依告訴人於履勘時陳稱：「當
    時被告二人擋在施工處的門口，一看到我，他們二人就同時上前，庚○○用手推
    我的臉，戊○○則抓我的手往上扭並且很快地把我推到倉庫門旁，庚○○則用二
    隻手一直抓我的頭髮和手，我的頭髮被扯下來，手也受傷，戊○○是扭我的手去
    撞牆，：：這時我還聽叫到戊○○叫喊甲○○：『李啊！來這一下』，甲○○來
    的時候，他們夫妻才把手放開」等語，被告二人既是擋在施工處的門口，施工的
    工人又怎能看到門內走道上衝突之情形，且戊○○如有扭打告訴人，其又何必叫
    甲○○來將雙方拉開，顯見被告戊○○所辯稱：其如有打人，怎可能喊甲○○來
    看。」非但證人甲○○亦證稱是被告戊○○要我把她們拉開，即告訴人亦稱戊○○喊甲○○進來，足見確係被告戊○○要甲○○將庚○○與告訴人分開，其顯無
    傷害告訴人之犯意，至告訴人雖當時有受傷，但應係其與被告庚○○互扯頭髮扭
    打受傷，不能證明與被告戊○○有關。證人己○○、乙○○及在牆另一面施工之
    張素娥三人既不能看清楚當時情形，其等之證言自不足以為被告戊○○有罪之證
    據，按犯罪事實，應依證據認定之，無證據不得推定其犯罪事實。又不能證明被
    告犯罪者，應諭知無罪之判決，刑事訴訟法第一百五十四條、第三百零一條第一
    項分別定有明文。本件依卷內事證，不能證明被告戊○○犯有公訴人所指之犯行
    ，此外查無其他積極證據足資認定被告戊○○確有前開犯行，不能證明其犯罪，
    本院自應依上開法條規定，而為被告戊○○無罪判決之諭知。
據上論斷，應依刑事訴訟法第二百九十九條第一項前段、第三百零一條第一項、刑法
第二百七十七條第一項、第四十一條、罰金罰鍰提高標準條例第一條前段、第二條前
段判決如主文。
本案經檢察官黃玉垣到庭執行職務
中    華    民    國      八十九    年      七        月    三十一      日
                                      臺灣臺北地方法院刑事第五庭
                                          法  官  劉  亭  柏
右正本證明與原本無異
如不服本判決應於送達後十日內向本院提出上訴狀
                                          書記官  羅  欣  宜
中    華    民    國      八十九    年      八        月      十四      日
附錄本案論罪科刑法條全文
刑法第二百七十七條
一傷害人之身體或健康者，處三年以下有期徒刑，拘役或一千元以下罰金。
二犯前項之罪，因而致人於死者，處無期徒或七年以上有期徒刑，致重傷者，處三年
  以上、十年以下有期徒刑。


司法院資訊處製作；財團法人民間司法改革基金會備份。
